臺灣彰化地方法院刑事判決
110年度訴字第938號
公  訴  人  臺灣彰化地方檢察署檢察官 
被      告  徐秉頡




            巫長嶧



上列被告因加重詐欺等案件，經檢察官提起公訴（110年度偵字
第12131號），被告於本院就被訴事實為有罪之陳述，本院裁定
改以簡式審判程序審理，判決如下：
   主  文
丁○○犯如附表編號1、3、4所示之罪，應處如附表編號1、3、4主
文欄所示之刑及沒收。主刑部分應執行有期徒刑壹年拾月。
乙○○犯如附表編號1至4所示之罪，應處如附表編號1至4主文欄所
示之刑及沒收。主刑部分應執行有期徒刑貳年。
    犯罪事實
一、丁○○及乙○○加入暱稱「CWW噴」之人（真實姓名年籍均不詳
    ）、暱稱「3333」之許嘉芫等人所屬之詐欺集團，由丁○○擔
    任提領款項之車手，乙○○則負責擔任司機載送丁○○提款，約
    定各可分得所提領款項百分之1.5、百分之0.5為報酬，而與
    該詐欺集團其餘不詳成員共同基於意圖為自己不法所有之加
    重詐欺及洗錢之犯意聯絡，先由詐欺集團其他成員對如附表
    所示被害人施以詐術，被害人因此陷於錯誤而依指示匯款。
    乙○○再駕駛車牌號碼0000-00號自小客車載送丁○○，由丁○○
    依指示於如附表所示時間、地點提領款項，再依指示交付詐
    欺集團成員（丁○○所涉附表編號2部分前業經另案起訴，非
    本件審理範圍）。
二、案經戊○○、甲○○、丙○○及己○○訴由彰化縣警察局田中分局報
    告臺灣彰化地方檢察署檢察官偵查起訴。
    理  由
一、本案被告2人所犯係死刑、無期徒刑、最輕本刑為3 年以上
    有期徒刑以外之罪，被告於準備程序中就被訴事實為有罪之
    陳述，經告知簡式審判程序之旨，並聽取公訴人及被告2人
    之意見後，本院認為適宜而依刑事訴訟法第273 條之1 第1 
    項規定，裁定進行簡式審判程序，且依同法第273 條之2 、
    第159 條第2 項之規定，不適用同法第159 條第1 項傳聞法
    則有關限制證據能力之相關規定，亦不受同法第161 條之2 
    、第161 條之3 、第163 條之1 及第164 條至170 條規定之
    限制，合先敘明。
二、訊據被告2人對於上開犯罪事實均坦承不諱，互核相符，另
    有證人戊○○、甲○○、丙○○、己○○之警詢證述證詞可證，且有
    監視器畫面擷取照片、國泰世華商業銀行存匯作業管理部10
    9年7月22日國世存匯作業字第1090102465號函暨檢送黃秀美
    帳戶資料及對帳單等交易紀錄、中國信託商業銀行股份有限
    公司109年7月27日中信銀字第109224839182532號函暨檢附
    李○勳、江明翰之帳戶資料、存款交易明細及自動化交易LOG
    資料（財金交易）、戊○○報案資料(含桃園市政府警察局中
    壢分局文化派出所受理詐騙帳戶通報警示簡便格式表、中國
    信託銀行存款存摺影本)、甲○○報案資料(含自動櫃員機交易
    明細、郵政存簿儲金簿及合作金庫銀行存款存摺影本、高雄
    市政府警察局前鎮分局草衙派出所受理詐騙帳戶通報警示簡
    便格式表、内政部警政署反詐騙諮詢專線紀錄表)、丙○○報
    案資料(含存摺影本、内政部警政署反詐騙諮詢專線紀錄表
    、新北市政府警察局板橋分局板橋派出所受理詐騙帳戶通報
    警示簡便格式表)、己○○報案資料(郵政綜合儲金簿影本、內
    政部警政署反詐騙諮詢專線紀錄表、宜蘭縣政府警察局三星
    分局三星派出所受理詐騙帳戶通報警示簡便格式表)、車輛
    詳細資料報表（車號：0000-00）可佐，堪認被告2人之自白
    與事實相符，本件被告2人犯行事證明確，應予依法論科。
三、論罪科刑
(一)是核被告乙○○就附表編號1至4所為，均係犯洗錢防制法第14
    條第1 項之洗錢罪，及刑法第339 條之4 第1 項第2 款之三
    人以上共同犯詐欺取財罪。被告丁○○就附表編號1、3、4所
    為，均係犯洗錢防制法第14條第1 項之洗錢罪，及刑法第33
    9 條之4 第1 項第2 款之三人以上共同犯詐欺取財罪。
(二)按共同實施犯罪行為，在合同意思範圍內，相互利用他人之
    行為，以達其犯罪之目的，原不必每一階段均參與，祇須分
    擔犯罪行為之一部，即應對於全部所發生之結果共同負責；
    又共同正犯之意思聯絡，不限於事前有所協定，於行為當時
    ，基於相互之認識，以共同犯罪之意思參與者，亦無礙於共
    同正犯之成立。倘犯罪結果係因共犯之合同行為所致者，無
    論出於何人所為，在共犯間均應同負全部之責，並無分別何
    部分為孰人實行之必要（最高法院92年度台上字第6265號、
    95年度台上字第3489號、第3739號判決意旨參照）。被告2
    人雖未親自實施以電話詐騙被害人等行為，惟其配合本案詐
    欺成員行騙，然擔任提款之車手、司機等工作，此犯罪型態
    具有相當縝密之計畫，堪認被告2人與所屬本案詐欺集團成
    員相互間，具有彼此利用之合同意思，而互相分擔犯罪行為
    ，是以，其對於全部犯罪結果，自應共同負責。被告2人與
    負責撥打電話行騙被害人之機房不詳姓名成員間，就附表所
    示犯行，有犯意聯絡及行為分擔，均為共同正犯。
(三)被告乙○○就附表編號2被害人遭詐欺有多次匯款或轉帳之情
    形，被告乙○○就附表編號2至4之被害人、被告丁○○就附表編
    號3、4之被害人有分多次提領情形，然各係於密接之時、地
    為之，各係侵害同一法益，各為數個舉動之接續施行，各為
    接續犯。
(四)按刑法上一行為而觸犯數罪名之想像競合犯存在之目的，在
    於避免對於同一不法要素予以過度評價，其所謂「同一行為
    」係指所實行者為完全或局部同一之行為而言。因此刑法修
    正刪除牽連犯之規定後，於修正前原認屬於方法目的或原因
    結果之不同犯罪，其間果有實行之行為完全或局部同一之情
    形，應得依想像競合犯論擬（最高法院97年度台上字第3494
    號判決要旨參照）。就被告2人就三人以上共同犯詐欺取財
    罪、洗錢罪間，有實行行為局部同一之情形，為想像競合犯
    ，應依刑法第55條規定，從一重論以三人以上共同犯詐欺取
    財罪。
(五)被告2人所犯上開各罪，犯意各別，行為互殊，應予分論併
    罰。
(六)加重減輕事由：
  1.被告丁○○曾因傷害案件，經本院以106年度簡字第1146號判
    決判處有期徒刑3月確定，甫於民國107年12月10日易科罰金
    執行完畢等情，業經被告丁○○坦承不諱，並有檢察官提出之
    刑事資料查註紀錄表在卷可佐，復於5年內再犯本案數罪，
    自屬刑法第47條所規定之累犯，應加重其刑，參酌大法官釋
    字第775號解釋：「惟其不分情節，基於累犯者有其特別惡
    性及對刑罰反應力薄弱等立法理由，一律加重最低本刑，於
    不符合刑法第59條所定要件之情形下，致生行為人所受之刑
    罰超過其所應負擔罪責之個案，其人身自由因此遭受過苛之
    侵害部分，對人民受憲法第8條保障之人身自由所為限制，
    不符憲法罪刑相當原則，牴觸憲法第23條比例原則。於此範
    圍內，有關機關應自本解釋公布之日起2年內，依本解釋意
    旨修正之。於修正前，為避免發生上述罪刑不相當之情形，
    法院就該個案應依本解釋意旨，裁量是否加重最低本刑。」
    之意旨，爰審酌被告丁○○甫執行刑罰完畢，仍未悔改，再犯
    本件刑度更重之罪，顯然對於刑罰之反應力薄弱，依刑法第
    47條第1項加重其最低本刑尚無過苛之虞，自應依法加重。
  2.洗錢防制法第16條第2 項雖規定「犯前二條之罪，在偵查或
    審判中自白者，減輕其刑」，惟此部分係從一重之刑法第33
    9 條之4 第1 項第2 款之罪處斷，自無從適用本條減刑之規
    定，惟仍作為本院依刑法第57條量刑之參考，併予敘明。　
(七)爰以行為人責任為基礎，審酌被告2人均為20餘歲年輕力壯
    ，卻不思正途賺取所需，竟貪圖可輕鬆得手之不法利益，參
    與詐欺集團犯罪組織，擔任提領詐欺贓款之車手、司機等，
    無視政府一再宣示掃蕩詐欺集團決心，造成被害人之財產損
    失，同時使不法份子得以隱匿真實身分及犯罪所得去向，減
    少遭查獲之風險，助長犯罪，破壞社會秩序及社會成員間之
    互信基礎甚鉅，暨被害人所受之損害程度、被告2人參與犯
    罪之分工方式、自陳智識程度與家庭生活狀況（本院卷第14
    3頁）、始終坦承犯行之犯後態度等一切情狀，各量處如附
    表主文欄所示之刑，並其定應執行之刑。
四、沒收：
（一）按共同犯罪行為人之組織分工及不法所得，未必相同，其
      所得之沒收，應就各人分得之數為之，亦即依各共犯實際
      犯罪利得分別宣告沒收（最高法院104 年8 月11日第13次
      刑事庭會議決議參照）。所謂各人「所分得」，係指各人
      「對犯罪所得有事實上之處分權限」，法院應視具體個案
      之實際情形而為認定；是倘若共同正犯各成員內部間，對
      於不法利得分配明確時，即應依各人實際分配所得沒收。
    1.被告乙○○稱其擔任司機載車手提款，可依提領贓款之0.5%
      獲得報酬，此外查無其他證據足以證明尚有其他犯罪所得
      ，依罪證有疑利於被告之原則，爰認定被告乙○○之犯罪所
      得如附表「被告之犯罪所得」欄所示。
    2.被告丁○○稱其擔任車手提款，可依提領贓款之1.5%獲得報
      酬，此外查無其他證據足以證明尚有其他犯罪所得，依罪
      證有疑利於被告之原則，爰認定被告丁○○之犯罪所得如附
      表「被告之犯罪所得」欄所示。
    3.上開被告2人之犯罪所得，應依刑法第38條之1 第1 項前
      段、第3 項規定，分別宣告沒收，於全部或一部不能沒收
      時或不宜執行沒收時，追徵其價額。
（二）關於洗錢標的：按洗錢防制法第18條第1項前段固規定：
      「犯第14條之罪，其所移轉、變更、掩飾、隱匿、收受、
      取得、持有、使用之財物或財產上利益，沒收之」，被告
      2人領取之款項已全數轉交上手詐欺人員，非屬被告2人所
      有，亦非在其等實際掌控中，就所隱匿之財物不具所有權
      及事實上處分權，無從依洗錢防制法第18條第1項就所提
      領全部金額諭知沒收，併予敘明。
據上論斷，應依刑事訴訟法第284條之1、第273條之1第1項、第2
99條第1項前段，洗錢防制法第14條第1項，刑法第11條前段、第
28條、第339條之4第1項第2款、第47條第1項、第55條前段、第5
1條第5款、第38條之1第1項前段、第3項，刑法施行法第1條之1
第1項，判決如主文。
本案經檢察官邱呂凱起訴，檢察官劉欣雅到庭執行職務。
中　　華　　民　　國　　111 　年　　7 　　月　　29　　日
　　                  刑事第四庭    法  官  許家偉
以上正本證明與原本無異。
如不服本判決應於收受判決後20日內向本院提出上訴書狀，並應
敘述具體理由。其未敘述上訴理由者，應於上訴期間屆滿後20日
內向本院補提理由書(須附繕本)「切勿逕送上級法院」。
告訴人或被害人對於判決如有不服具備理由請求檢察官上訴者，
其上訴期間之計算係以檢察官收受判決正本之日期為準。
中　　華　　民　　國　　111 　年　　7 　　月　　29　　日
                                    書記官  張良煜
附錄本案論罪科刑法條全文：
洗錢防制法第14條
有第二條各款所列洗錢行為者，處 7 年以下有期徒刑，併科新
臺幣 5 百萬元以下罰金。
前項之未遂犯罰之。
前二項情形，不得科以超過其特定犯罪所定最重本刑之刑。
中華民國刑法第339條之4
犯第 339 條詐欺罪而有下列情形之一者，處 1 年以上 7 年以
下有期徒刑，得併科 1 百萬元以下罰金：
一、冒用政府機關或公務員名義犯之。
二、三人以上共同犯之。
三、以廣播電視、電子通訊、網際網路或其他媒體等傳播工具，
    對公眾散布而犯之。前項之未遂犯罰之。

附表：
編號 被害人 詐欺方式 匯款時間 匯款金額 匯入帳戶 提領時間、地點、金額 被告之犯罪所得 （未滿1元部分予以扣除）         主文 1 戊○○ 詐欺人員自109年6月28日17時2分起，撥打電話予戊○○，假冒網購的業務代理人及中國信託銀行人員，佯稱協助先前交易之退款，需依指示操作自動櫃員機云云，致戊○○因而陷於錯誤，於右列時間，匯款右列金額至右列帳戶。 109年6月28日17時45分許 14,123元 黃秀美所申設之國泰世華銀行帳號000-000000000000號帳戶 ①於109年6月28日17時52分25秒許，在彰化縣○○鎮○○路0段000號全家便利商店田中金斗店之自動櫃員機，提領現金14,000元（提領照片見109年度偵字第10792號卷第37頁）。 被害人戊○○匯款14,123元，本案領提14,000元。計算式如下：  ①被告丁○○部分 14,000元×1.5%=210元  ②被告乙○○部分 14,000×0.5%=70元　  （提領金額小於匯款金額，採有利被告之認定，以提領金額為計算） 丁○○犯三人以上共同詐欺取財罪，累犯，處有期徒刑壹年貳月。未扣案之犯罪所得新臺幣貳佰壹拾元沒收，如全部或一部不能沒收或不宜執行沒收時，追徵其價額。         乙○○犯三人以上共同詐欺取財罪，處有期徒刑壹年壹月。未扣案之犯罪所得新臺幣柒拾元沒收，如全部或一部不能沒收或不宜執行沒收時，追徵其價額。 2 甲○○ 詐欺人員自109年7月7日19時41分起，撥打電話予甲○○，假冒小三美日客服人員及中國信託銀行人員，佯稱其誤訂牙膏200條，需依指示操作云云，致甲○○因而陷於錯誤，於右列時間，存款、匯款右列金額至右列帳戶。 109年7月7日20時50分許 30,000元 李○勳所申設之中國信託銀行帳號000-000000000000號帳戶 ①於109年7月7日20時56分51秒許，在彰化縣○○鄉○○○路00○0號社頭鄉農會清水分部之自動櫃員機，提領現金20,000元（提領照片見109年度偵字第10792號卷第39頁）。 ②於109年7月7日20時57分35秒許，在彰化縣○○鄉○○○路00○0號社頭鄉農會清水分部之自動櫃員機，提領現金20,000元（提領照片見109年度偵字第10792號卷第39頁）。 ③於109年7月7日20時58分26秒許，在彰化縣○○鄉○○○路00○0號社頭鄉農會清水分部之自動櫃員機，提領現金20,000元（提領照片見109年度偵字第10792號卷第39頁）。 ④於109年7月7日20時59分13秒許，在彰化縣○○鄉○○○路00○0號社頭鄉農會清水分部之自動櫃員機，提領現金4,000元（提領照片見109年度偵字第10792號卷第39頁）。 ⑤於109年7月7日21時12分23秒許，在彰化縣○○鄉○○路00號全家便利商店社頭金蟹店之自動櫃員機，提領現金20,000元（提領照片見109年度偵字第10792號卷第40頁）。 ⑥於109年7月7日21時13分7秒許，在彰化縣○○鄉○○路00號全家便利商店社頭金蟹店之自動櫃員機，提領現金10,000元（提領照片見109年度偵字第10792號卷第40頁）。 附表編號2、3之被害人存款、匯款金額合計94,067元，本案提領金額合計94,000元，犯罪所得比例計算如下（被告丁○○所涉被害人甲○○部分，不在本件起訴範圍）：  ①被告乙○○就被害人甲○○部分之犯罪所得：   被害人存款、匯款金   額共為85,108元，故  （94,000÷94,067元）  × 85,108×0.5%=425元  ②被告丁○○就被害人丙○○部分之犯罪所得： 　被害人匯款金額為 　8,959元，故 （94,000÷94,067元）  ×8,959×1.5%=134元  ③被告乙○○就被害人丙○○部分之犯罪所得： 　被害人匯款金額為 　8,959元，故 （94,000÷94,067元）  ×8,959×0.5%=44元 乙○○犯三人以上共同詐欺取財罪，處有期徒刑壹年肆月。未扣案之犯罪所得新臺幣肆佰貳拾伍元沒收，如全部或一部不能沒收或不宜執行沒收時，追徵其價額。    109年7月7日20時52分許 25,123元        109年7月7日21時7分許 29,985元     3 丙○○ 詐欺人員自109年7月7日20時3分起，撥打電話予丙○○，假冒小三美日客服人員及中國信託銀行人員，佯稱誤將其設為高級會員，需操作自動櫃員機解除扣款云云，致丙○○因而陷於錯誤，於右列時間，匯款右列金額至右列帳戶。 109年7月7日20時55分許 8,959元 同上   丁○○犯三人以上共同詐欺取財罪，累犯，處有期徒刑壹年壹月。未扣案之犯罪所得新臺幣壹佰參拾肆元沒收，如全部或一部不能沒收或不宜執行沒收時，追徵其價額。         乙○○犯三人以上共同詐欺取財罪，處有期徒刑壹年。未扣案之犯罪所得新臺幣肆拾肆元沒收，如全部或一部不能沒收或不宜執行沒收時，追徵其價額。 4 己○○ 詐欺集團成員自109年7月7日18時38分起，撥打電話予己○○，假冒小三美日客服人員及郵局人員，佯稱因工作人員疏失誤將其訂單設為連續訂購12個月，需依指示操作解除云云，致己○○陷於錯誤，於右列時間，匯款右列金額至右列帳戶。 109年7月7日19時38分許 30,015元 江明翰所申設之中國信託銀行帳號000-000000000000號帳戶 ①於109年7月7日20時1分59秒許，在彰化縣○○鄉○○路0段000號社頭鄉農會之自動櫃員機，提領現金20,000元（提領照片見109年度偵字第10792號卷第41頁）。 ②於109年7月7日20時3分30秒許，在彰化縣○○鄉○○路0段000號社頭鄉農會之自動櫃員機，提領現金10,000元（提領照片見109年度偵字第10792號卷第41頁）。 被害人己○○匯款30,015元，本案領提30,000元。計算式如下：  ①被告丁○○部分 30,000元×1.5%=450元  ②被告乙○○部分 30,000×0.5%=150元　  （提領金額小於匯款金額，採有利被告之認定，以提領金額為計算） 丁○○犯三人以上共同詐欺取財罪，累犯，處有期徒刑壹年參月。未扣案之犯罪所得新臺幣肆佰伍拾元沒收，如全部或一部不能沒收或不宜執行沒收時，追徵其價額。         乙○○犯三人以上共同詐欺取財罪，處有期徒刑壹年貳月。未扣案之犯罪所得新臺幣壹佰伍拾元沒收，如全部或一部不能沒收或不宜執行沒收時，追徵其價額。